臺灣高等法院高雄分院刑事判決　　　　　　　　　九十二年度上訴字第二一二號
　　上　訴　人
　　即　被　告　丙○○
右上訴人因妨害自由案件，不服臺灣屏東地方法院九十一年度訴字第六八五號中華民
國九十二年七月二十三日第一審判決（起訴案號：臺灣屏東地方法院檢察署八十八年
度偵字第三八八七號），提起上訴，本院判決如左：
      主  文
原判決關於丙○○部分撤銷。
丙○○共同以非法方法剝奪人之行動自由，處有期徒刑參月，如易科罰金，以參佰元
折算壹日。
      事  實
一、緣丙○○之友人李友仁前受乙○○之夫甲○○委任仲介土地買賣，然乙○○竟另
    委由他人仲介出售，致李友仁無法獲取仲介費。李友仁即於八十六年五月五日上
    午八時許，在屏東縣里港鄉○○村○○路六０號甲○○、乙○○住處，向甲○○
    揚稱：「我要一百萬元賠償金，如果不給，就殺死你們全家，而且你不可以報警
    」等語，並徒手毆打甲○○，復在甲○○住處廚房取出菜刀一把欲追砍甲○○，
    經甲○○及時逃避。李友仁續而取出已記載日期、票面金額新台幣（下同）一百
    萬元之本票一紙，向甲○○恫稱：「簽這張本票就沒事，不然就殺你全家，並且
    不可以報警」等語，致甲○○心生畏懼，因而在本票上簽名。嗣因乙○○不滿李
    友仁強迫甲○○簽發本票，乃拒絕給付票款。李友仁知悉後，遂於八十六年五月
    十七日上午七時許，與丙○○、林萬清、楊永林共同基於妨害自由之犯意聯絡，
    由丙○○駕駛ＶＱ─三七八三號自用小客車搭載李友仁、楊永林、林萬清，至乙○○住處，然未尋獲乙○○，正欲離去，途中適巧遇乙○○，李友仁旋下車強押
    乙○○上車坐於後座中間，並在車上以白色尼龍繩綑綁乙○○雙手，楊永林、林
    萬清則分坐兩旁加以看管，丙○○隨即將車開往屏東縣里港大橋下河堤旁之某養
    蝦場。而後，李友仁即強押乙○○下車至該養蝦場之鐵皮屋後面，持不詳物品先
    後指著乙○○胸口、頭部，向乙○○表示：「給付一百萬元，否則要讓你死」等
    語，然乙○○仍未同意。其後，李友仁旋將乙○○鬆綁，再由丙○○駕車搭載李
    友仁、楊永林、林萬清、乙○○，於同日上午七時三十分許，至屏東縣里港鄉○○村○○路一一號李友仁住處，李友仁即令乙○○下車及威嚇不得離去。直至李
    友仁取得甲○○另交付之面額一百萬元支票一張，八十六年五月十九日下午五時
    許，李友仁始任由乙○○離去，前後共計剝奪乙○○之行動自由達二日十時之久
    。
二、案經屏東憲兵隊報請臺灣屏東地方法院檢察署檢察官偵查起訴。
      理  由
一、訊據上訴人即被告丙○○（下稱被告）矢口否認有右揭犯行，辯稱其駕車搭載李
    友仁時，並不知李友仁要強押乙○○，而後見李友仁綑綁乙○○，其亦曾出言勸
    阻，並無與李友仁共謀強押乙○○等語。
二、經查：
    (一)被告於八十六年五月十七日上午七時許，駕車搭載李友仁、楊永林、林萬清，
      在乙○○住處附近巧遇被害人乙○○，李友仁即下車強押被害人乙○○上車坐
      於後座中間，並在車上以白色尼龍繩綑綁被害人乙○○雙手，楊永林、林萬清
      則分坐兩旁加以看管，被告旋將車開往屏東縣里港大橋下河堤旁之某養蝦場，
      而後李友仁即強押被害人乙○○下車至該養蝦場之鐵皮屋後面，約三十分後，
      再由被告駕車搭載李友仁、楊永林、林萬清、被害人乙○○，至屏東縣里港鄉
      ○○村○○路一一號李友仁住處等事實，迭據被害人乙○○指訴甚詳（見偵查
      一卷第十三頁反面～第十四頁反面、偵查二卷第三九～四０頁、原審卷第五三
      ～五四頁），且林萬清於偵查中亦供述上情在卷（見偵查一卷第八三頁反面、
      第一０四頁），被告對上開情節復不爭執（見偵查一卷第八一頁反面～第八三
      頁、第一０二頁反面～第一０三頁反面、原審卷第五一～五二頁、本院卷九十
      二年十二月十日準備程序筆錄），經互核相符。被告此部分自白即堪信為真正
      。
    (二)被害人乙○○於八十六年五月十七日上午七時三十分許，至屏東縣里港鄉○○
      村○○路一一號李友仁住處後，李友仁即威嚇被害人乙○○不得離去，直至李
      友仁取得甲○○另交付之面額一百萬元支票一張，八十六年五月十九日下午五
      時許，李友仁始任由乙○○離去，前後共計剝奪乙○○之行動自由達二日十時
      之久等情，亦經被害人乙○○指訴甚詳，證人即被害人乙○○之女何雪蓮在原
      審理中亦結證在卷（見原審卷第五五頁），且參以李友仁曾於八十六年五月二
      十二日將甲○○交付之一百萬元存入郭緬仙帳戶，已經證人郭緬仙證述明確，
      並有郵政儲金匯業局八十八年一月二十七日00000000─０二二號函附
      郭緬仙在屏東里港三和郵局第００三六九０─三號帳戶存提款詳情表附卷可稽
      （見偵查一卷第六一、六二頁），被害人乙○○此部分之指訴亦堪採取。
    (三)被告固辯稱其駕車搭載李友仁時，並不知李友仁要強押乙○○，而後見李友仁
      綑綁乙○○，其亦曾出言勸阻，並無與李友仁共謀強押乙○○等語。然被告自
      李友仁強押被害人乙○○上車，而後至屏東縣里港大橋下河堤旁之某養蝦場停
      留約三十分鐘，其後再強押被害人乙○○至李友仁住處，被告始終擔任駕車之
      工作，均未離去之情，已經被害人乙○○陳述在卷，則衡情被告苟無共同剝奪
      被害人乙○○行動自由之意，豈有於明知李友仁綑綁及剝奪被害人乙○○行動
      自由後，仍始終未表示反對及離去，以表示拒絕參與之理？是被告所辯，無非
      卸責之詞，不足採信。至證人即被害人乙○○在本院審理中固證稱被告有出言
      勸阻李友仁，但遭李友仁逼迫駕車等語。然證人即被害人乙○○在偵查及原審
      審理中均一再指訴遭被告四人強押甚明，均未陳述被告有出言勸阻李友仁及遭
      李友仁逼迫駕車之情，證人即被害人乙○○在本院審理中所改稱，既與先前證
      述不符，亦核與李友仁、楊永林、林萬清之供述不合，足認證人即被害人乙○○事後改稱，無非迴護被告之詞，自不得遽採為有利被告之認定。
    綜上所述，被告共同剝奪他人行動自由，事證明確，犯行洵堪認定。
三、核被告所為係犯刑法第三百零二條第一項剝奪他人行動自由罪。被告丙○○與李
    友仁、楊永林、林萬清間，就所犯剝奪他人行動自由罪，有犯意聯絡，行為分擔
    ，均為共同正犯。又被告與李友仁、楊永林、林萬清等人在妨害自由過程中，雖
    有以言詞恐嚇危害安全及使人行無義務之事等情，惟恐嚇危害安全乃剝奪行動自
    由之部分行為，而使人行無義務之事之低度行為，亦為剝奪行動自由之高度行為
    所吸收，故均不另論罪（最高法院二十九年上字第二三五九號之(二)、七十四年度
    台上字第三四０四號判例意旨參照）。
四、原審以被告罪證明確，予以論罪科刑，固非無見，惟查，刑法第三百零二條第一
    項之剝奪行自由罪，係行為繼續而非狀態繼續，即自剝奪被害人行動自由起至回
    復其行動自由為止，於判決欄內對剝奪行動自由之起迄時間，均應予明確認定予
    以記載，始足資為適用法律之依據。被告與共犯李友仁、楊永林、林萬清共計剝
    奪被害人行動自由前後約二日十時之久，原判決於事實欄未明確記載，自有未洽
    。被告上訴意旨辯稱未犯罪，雖無理由，但原判決此部分既有上述可議之處，自
    應由本院撤銷改判。爰審酌被告不以正常途徑解決債務糾紛，竟共同剝奪他人行
    動自由，造成被害人身心害怕，且破壞社會秩序，惟念被告於本件犯行前未曾犯
    罪，有台灣高等法院被告全國前案紀錄表在卷足憑，且被告僅擔任駕車，未出言
    恐嚇或出手綑綁被害人，情節較輕等一切情狀，仍如原審量處如主文所示之刑，
    並諭知易科罰金之折算標準。又被告於行為後，刑法第四十一條業於九十年一月
    十日修正公布施行，同年月十二日生效，再刑法規定其中事關執行如易服勞役、
    易科罰金、易以訓誡、數罪併罰之定執行刑及緩刑等，應適用新法，不應適用舊
    法，並無刑法第二條第一項規定之適用（最高法院二十九年上字第五二五號判例
    參照），併此敘明。
五、共犯李友仁、楊永林、林萬清已經原審判決確定。
據上論結，應依刑事訴訟法第三百六十九條第一項前段、第三百六十四條、第二百九
十九條第一項前段、刑法第二十八條、第三百零二條第一項、第四十一條第一項、罰
金罰鍰提高標準條例第一條前段、第二條，判決如主文。
本案經檢察官方娜蓉到庭執行職務。
中      華      民      國    九十三    年      一      月    十三      日
                        台灣高等法院高雄分院刑事第一庭
                                  審判長法官  曾永宗
                                        法官  邱永貴
                                        法官  郭玫利
右正本證明與原本無異。
如不服本判決應於收受本判決後十日內向本院提出上訴書狀，其未述上訴理由者，
並得於提起上訴後十日內向本院補提理由書狀（均須按他造當事人之人數附繕本)「
切勿逕送上級法院」。
                                      書記官  鄭靜芳
中    華    民    國      九十三      年      一      月     十四   日
附錄本判決論罪科刑法條
刑法第三百零二條第一項：
私行拘禁或以其他非法方法，剝奪人之行動自由者，處五年以下有期徒刑、拘役或三
百元以下罰金。
